【裁判字號】    90,易緝,16
【裁判日期】    900426
【裁判案由】    違反動產擔保交易法
【裁判全文】
臺灣高雄地方法院刑事判決                            九十年度易緝字第一六號
    公  訴  人  臺灣高雄地方法院檢察署檢察官
    被      告  乙○○
右列被告因違反動產擔保交易法案件，經檢察官提起公訴（八十四年度偵字第一六八
０九號），本院判決如左：
    主  文
乙○○動產擔保交易之債務人，意圖不法之利益，將標的物出質，致生損害於債權人
；處拘役貳拾日，如易科罰金，以佰元折算壹日。
    事  實
一、乙○○於民國八十二年四月二十四日，在高雄市新興區○○○路三十八號甲○○
    ○銀行股份有限公司高雄分公司（以下簡稱花旗銀行），以其所有車牌號碼YA─
    一００一號自小客車，向花旗銀行辦理動產擔保交易法所定之動產抵押，並於同
    日簽訂車輛動產抵押契約書，為動產擔保交易之債務人，約定貸款金額為新台幣
    （下同）一百二十萬元，自同年五月二十三日起，分三十六期繳納，每個月一期
    ，每期付款肆萬仟玖佰捌拾柒元，且應將上述標的物置放在高雄市○○區○○
    路六十巷十一號，未料被告竟意圖不法之利益，自八十三年五月二十三日起即未
    再給付，尚欠壹佰零伍萬伍仟陸佰捌拾捌元，且將上開標的物出質予不詳名稱之
    當舖，致生損害於花旗銀行。
二、案經花旗銀行訴請臺灣高雄地方法院院檢察署檢察官偵查起訴。
    理  由
一、訊據被告乙○○矢口否認有何上開犯行，辯稱雖有以系爭車輛向花旗銀行辦理動
    產抵押，借款一百二十萬元，惟因伊與未婚夫解除婚約時，將系爭車輛交由伊未
    婚夫使用，並約定由伊未婚夫給付車子貸款，故伊不知道未婚夫繳款之情形，也
    不知道車輛去向云云。惟查（一）被告於上開時地以其所有之系爭車輛向告訴人
    花旗銀行借款一百二十萬元，嗣於繳納一年後即未再繳納等情，有臺灣臺南地方
    法院八十四年度執字第三七四七號卷內所附之車輛動產抵押契約書、高雄市監理
    處動產擔保交易登記證明書各一份附卷可稽。（二）系爭車輛嗣於八十四年六月
    二十七日，經臺灣臺南地方法院自車輛使用人蔡清木持有中點交給告訴人代理人
    ，由告訴人代理人取回，及蔡清木係向當舖購買系爭車輛等節，有上開卷內八十
    四年六月二十七日執行筆錄在卷可稽，可證系爭車輛已脫離被告之占有，且因出
    質而為第三人所占有。（三）被告雖辯稱不知系爭車輛已出質，然於本院提示上
    開卷證前，被告均辯稱系爭車輛係因遺失，且經濟不好才未繳款等語，惟被告對
    此事實一直無法提出任何證據，甚且連報案紀錄都稱不復記憶，實與常情相悖，
    直至本院提示上開卷宗資料，復辯稱車輛係伊未婚夫在使用，伊完全不知情云云
    ，然亦無法提出證據證明，被告所述前後不符，復無其他證據足資佐證，自難信
    為真實，是被告辯解不足採信，被告所辯無非事後卸責之辭。綜上所述，被告罪
    證明確，犯行堪以認定。
二、核被告所為，係犯動產擔保交易法第三十八條之罪，爰審酌被告犯後狡黠飭詞，
    態度尚稱良好，頗有悔意，且系爭車輛已由告訴人取回，告訴人之損害尚屬輕微
    等一切情狀，量處如主文所示之刑；按刑法第四十一條，已於九十年一月十日修
    正公布，並於同月十二日施行，其第一項前段規定為「犯最重本刑為五年以下有
    期徒刑之罪，而受六月以下有期徒刑或拘役之宣告，因身體、教育、職業或家庭
    之關係或因其他正當事由，執行顯有困難者，得以一元以上三元以下折算一日，
    易科罰金。」，本件被告犯罪後，上開法律已變更，依最高法院二十四年七月刑
    庭總會決議，易科罰金之事項，應依刑法第二條第一項之規定，適用修正後之刑
    法第四十一條之新法，本件爰諭知易科罰金折算標準。
據上論斷，應依刑事訴訟法第二百九十九條第一項前段、動產擔保交易法第三十八條
、刑法第二條第一項前段、第十一條前段、修正後第四十一條、罰金罰鍰提高標準條
例第一條前段、第二條，判決如主文。
本案經檢察官葉淑文到庭執行職務。
中      華      民      國    九十      年      四      月    二十六    日
                                    臺灣高雄地方法院刑事第三庭
                                        法  官  李  淑  惠
右正本證明與原本無異。
如不服本判決，應於送達後十日內，向本院提出上訴狀。
                                        書記官  馮  欽  鳳
中      華      民      國    九十      年      四      月    二十六    日


司法院資訊處製作；財團法人民間司法改革基金會備份。
